【裁判字號】    96,聲再,5
【裁判日期】    950215
【裁判案由】    殺人
【裁判全文】
臺灣高等法院臺南分院刑事裁定           96年度聲再字第5號
再審聲請人
即 自 訴人  甲○○
受 判 決人  乙○○
上列聲請人因受判決人殺人案件，對於最高法院90年度台上字第
7405號中華民國90年12月6日確定判決（本院88年度上訴字第441
號、臺灣雲林地方法院87年度重自字第1號），聲請再審，本院
裁定如下：
    主    文
再審之聲請駁回。
    理    由
一、聲請意旨略稱：聲請人自訴受判決人乙○○殺人案件，經臺
    灣雲林地方法院87年度自字第1號、臺灣高等法院臺南分院
    88年度上訴字第441號、最高法院90年度台上字第7405號無
    罪判決確定，該判決認定本案件為死者李宗益與被告乙○○
    駕車出遊單純發生車禍意外事故，而以查無積極證據證明被
    告犯罪判決無罪確定，惟查：
（一）死者李宗益之遺體經火化之後，發覺後腦骨有一處不能解
      釋之烏黑痕跡，經檢視受傷部位圖，始知後腦部有一8×1
      ×1公分之傷痕，而乙○○送往醫院期間，當時有時任國
      大代表之蔡永常及鄉民代表李彪前往關心，經乙○○告知
      當時車上還有元長鄉阿其等共5人，此有審判筆錄在案可
      稽，嗣後飾詞狡辯聽錯聲請人甲○○之意思，其意係指公
      司員工有5人，法官要求乙○○偕同阿其出庭，民國87年
      12月9日於臺灣雲林地方法院訊問時，蕭文其出面具結作
      偽證，證稱公司員工有5人，其直到上班過後，乙○○自
      己請假沒來，才知道出車禍。然據事後聲請人對於被告乙
      ○○及蕭文其提出民事損害賠償訴訟事件（臺灣雲林地方
      法院95年度訴字第75號），聲請法院向勞工保險局查證當
      時全茂纖維有限公司投保勞工保險之人數核算卻僅為3人
      ，就其中員工程一雄之資料觀之，85年3月9日加保，同月
      20日退保，顯見即使短期不固定之勞工，全茂公司亦均申
      報加入勞工保險，則為何被告兩人刻意編織公司員工有5
      人之說詞，究其實質不外乎係要掩蓋車上乘客5人之事實
      。
（二）被告乙○○於原審審判庭最後陳述明白供稱「車上坐5人
      ，人不是我殺的。」，自訴人要求書記官記名筆錄，並要
      求法官詢問被告「人是誰殺的」，因當時情緒激動，遭法
      官趕出法庭。查車上其餘二名乘客何時上車？為何上車？
      何時下車等？與李宗益後腦部有一8×1×1公分傷痕之關
      聯性確有詳加調查之必要，如僅僅係單純發生車禍，何以
      懼怕將另外二人攤在陽光下，又查目擊證人陳碧雲證述當
      時李宗益駕車蛇行於逆向車道，被告乙○○卻始終陳稱當
      時在車上睡覺，而自加油站加完油後出發至事故地點僅僅
      10多分鐘，李宗益駕車蛇行於逆向車道，被告乙○○卻熟
      睡於車上，明顯不符一般人之經驗法則，顯然當時車上發
      生強烈之拉扯，不論乙○○是殺人、傷害致死或是教唆犯
      ，另外三人皆在本案件擔任重要之地位，難脫共同侵害李
      宗益生命權之罪責。
（三）車禍發生後乙○○並無昏迷住進加護病房之情事有中國醫
      藥學院附設北港媽祖醫院出具之證明資料可稽，惟被告乙
      ○○卻誆稱昏迷住進加護病房而刻意迴避自訴人，警員亦
      以此為由稱未製作筆錄，連現場照片亦僅有4張，自訴人
      因準備申領保險給付，經保險公司告知必須準備警詢筆錄
      ，遂向臺灣雲林地方法院檢察署承辦書記官要求影印，書
      記官請自訴人向水林分駐所影印其留存之副本，自訴人央
      請時任雲林縣議會議員之現任北港鎮長徐忠徹陪同前往要
      求影印筆錄，該所員警答稱筆錄業已送往雲林縣警察局北
      港分局，隨後自訴人等人轉往北港分局申請，詎北港分局
      竟稱本案尚無製作警詢筆錄，全案處處充斥著懸疑，令人
      驚奇，被告乙○○與李宗益多年同學，且共同搭車出遊，
      乃受傷過後人在北港鎮，先則誆稱住進加護病房，繼而謊
      稱去台北，自訴人僅要求多年同學向李宗益獻上清香一柱
      ，自訴人即撤回訴訟不願繼續追究卻仍遭斷然回絕。
（四）原確定判決認定被害人李宗益枕骨部挫裂傷8×1×1公分
      係因夾在車門框所造成，並因而頭皮撕裂、枕骨骨折，又
      因胸部撞擊方向盤，導致兩側胸部挫傷、肋骨骨折，左下
      肢挫傷，股骨骨折，推斷並非他人殺害死亡。既認因胸部
      撞擊方向盤，導致兩側胸部挫傷、肋骨骨折，則前衝之力
      道已經抵銷，何以頭部還會遭車門框所夾傷骨折。且如據
      當時檢驗員邱永田所稱「一般來講，因為車禍所受撞擊力
      造成之挫裂傷，經解剖會發現盧內出血之位置，在撞擊部
      位之對側，而一般持鈍器敲擊頭部，出血位置在受敲擊之
      處」，本案從被害人之正面受傷情況觀之，僅有右眉部挫
      裂傷約4×1×1公分之撞擊力道最有可能造成，除此之外
      查無其他可能之傷痕可以支撐車禍之撞擊傷理論，然右眉
      部挫裂傷8×1×1公分之傷痕係屬橫向，而枕骨部挫裂傷8
      ×1×1公分卻是縱向，其屬不同原因所造成顯而易見。
（五）聲請人因發現前開證據，足認被告被受有罪之判決，李宗
      益之沉冤業已10年未得昭雪，犯人仍逍遙法外，為此聲請
      准予再審云云。
二、按「為受判決人之不利益聲請再審，得由管轄法院之檢察官
    及自訴人為之；但自訴人聲請再審者，以有第422條第1款規
    定之情形為限」，刑事訴訟法第428條第1項定有明文。而同
    法第422條第1款之規定為「無罪之判決確定後，有刑事訴訟
    法第420條第1項第1款、第2款、第4款或第5款之情形者，為
    受判決人之不利益，得聲請再審」。另按刑事訴訟法第420
    條第1項第1款至第3款及第5款情形之證明，以經判決確定，
    或，其刑事訴訟不能開始或續行非因證據不足者為限，始得
    聲請再審，刑事訴訟法第420條第2項復定有明文。即原判決
    所憑之證物已證明其為偽造或變造；原判決所憑之證言、鑑
    定或通譯已證明其為虛偽者；必其偽造或虛偽經判決確定或
    其刑事訴訟不能開始或續行非因證據不足者，始足當之。
三、經查，聲請人固以前述聲請意旨指摘原判決所憑之證物及證
    言有虛偽及不實云云，惟聲請人均未提出上開所稱證據有何
    有已因偽造或虛偽而經確定判決之證明，復無非因證據不足
    而不能開始或續行刑事訴訟之情形，僅憑聲請人主觀臆測而
    鋪陳案情，核與刑事訴訟法第420條第1項第1款、第2款之規
    定不合。是以聲請人空言指摘原判決不當，其聲請再審顯無
    理由，應予駁回。
四、據上論斷，應依刑事訴訟法第434條第1項，裁定如主文。
中    華    民    國    95    年    2    月     15    日
                  刑事第一庭   審判長法  官  黃崑宗
                                     法  官  夏金郎
                                     法  官  王明宏
以上正本證明與原本無異。
如不服本裁定，應於收受本裁定後五日內向本院提出抗告狀。
                                     書記官  黃全忠
中    華    民    國    96    年    2    月    15    日


司法院資訊處製作；財團法人民間司法改革基金會備份。
